【裁判字號】    99,交上訴,178
【裁判日期】    990714
【裁判案由】    業務過失致死
【裁判全文】
臺灣高等法院臺南分院刑事判決       99年度交上訴字第178號
上   訴   人  臺灣臺南地方法院檢察署檢察官
上訴人即被告  甲○○
上列上訴人因被告業務過失致死案件，不服臺灣臺南地方法院98
年度交訴字第141號中華民國99年1月5日第一審判決（起訴案號
：臺灣臺南地方法院檢察署98年度偵字第14363號），提起上訴
，本院判決如下：
    主  文
上訴駁回。
    事  實
一、甲○○係瑞鴻起重工程行之負責人，平日以駕駛車牌號碼72
    3-UG號自用大貨車從事工作，駕車係其附隨業務，為從事業
    務之人。甲○○於民國98年6月19日上午7時24分許，駕駛車
    牌號碼723-UG號自用大貨車，沿臺南縣大內鄉石湖村石子瀨
    南181線，由北往南分向行駛，途經石湖村石子瀨410號右前
    ，本應注意在顯有妨害其他人、車通行處所，不得停車，而
    依當時之天雨、日間自然光線、柏油路面、無缺陷、無障礙
    物、標線清晰等情以觀，並無不能注意之情事，竟靠右臨時
    停車，將上開車輛停駛在慢車道上，適有陳文芳騎駛車牌號
    碼000-0000號普通重型機車，沿同向後方駛來，亦疏未注意
    車前狀況，陳文芳所騎乘上開機車車頭碰撞上開大貨車後車
    尾鐵架，致人、車倒地，受有頭、頸、胸撞傷，頭、頸撞傷
    骨折內出血等傷害，經送醫後於98年6月19日上午8時30分不
    治死亡。甲○○於肇事後，犯罪未被有偵查權之公務員或機
    關發覺前，即向據報到場處理之台南縣警察局善化分局警員
    表明係肇事車輛之駕駛人而自首，並坦承犯行進而接受裁判
    。
二、案經陳文芳配偶乙○○○告訴及臺灣臺南地方法院檢察署檢
    察官據報相驗後自動檢舉偵查起訴。
    理  由
一、查被告甲○○駕駛車號723-UG號自用大貨車，於上開時地臨
    時停車於慢車道上，適被害人陳文芳駕駛機車自後撞及後車
    尾鐵架，經送醫不治死亡等情，業據被告甲○○於警詢、偵
    查及原審均坦承不諱，核與告訴人乙○○○於警詢、偵查中
    之指述相符，並有道路交通事故現場圖、道路交通事故調查
    報告表(一)、(二)各1份及現場照片24張、臺灣臺南地方法院檢
    察署相驗筆錄、檢驗報告書及相驗屍體證明書各1份在卷可
    稽。按顯有妨礙其他人、車通行處所，不得停車，道路交通
    安全規則第112條第1項第9款定有明文。查本件被告停車位
    置在慢車道上，有道路交通事故調查報告表(一)及事故現場照
    片在卷可憑（相驗卷第17、33頁），依其停車位置，顯已妨
    礙其他人、車通行。被告應注意不得停車於慢車道上，依當
    時之情形，復無不能注意之情形，竟未注意而任意停車，致
    生被害人陳文芳駕駛機車自後追撞以致死亡之結果，被告甲
    ○○顯有過失。本件經送台灣省台南區車輛行車事故鑑定委
    員會鑑定結果，亦認被告駕駛大貨車，停車妨礙交通，為肇
    事次因，有該委員會98年11月9日南鑑字第0985903446號函
    附之鑑定意見書1份在卷可稽（偵卷第6頁）。被告上訴意旨
    固辯稱：案發當日因大雨滂沱，視線不清，被告為避免繼續
    行駛，駛入市區造成事故，不得已將車子停靠路面邊緣，被
    告停車雖有佔用部分車道，但已緊靠路邊，並開啟警示燈，
    等大雨稍歇，再繼續行駛，被告已盡最大努力防止可能發生
    之事故云云，並無足採。又被害人陳文芳駕駛機車並注意車
    前狀況，並隨時採取必要之安全措施，違反道路交通安全規
    則第94條第3項之規定，固亦有過失，惟並無妨於被告過失
    致人於死罪之成立。本件事證明確，被告犯行洵堪認定。
二、查被告係瑞鴻起重工程行之負責人，平日以駕駛車牌號碼72
    3-UG號自用大貨車從事工作，駕車係其附隨業務，為從事駕
    駛業務之人，已據被告甲○○供承在卷可按。其於上開時、
    地，將上開大貨車停放在慢車道，致被害人陳文芳所騎乘之
    機車不慎追撞，並造成被害人死亡之結果，核其所為係犯刑
    法第276條第2項之業務過失致死罪。又其於肇事後，犯罪未
    被有偵查權之公務員或機關發覺前，即向據報到場處理之台
    南縣警察局善化分局警員表明其係肇事車輛之駕駛人而自首
    ，並坦承犯行進而接受裁判，有上開道路交通事故肇事人自
    首情形紀錄表1份附卷可參，爰依刑法第62條前段自首之規
    定，減輕其刑。
三、原審以被告甲○○犯罪事證明確，應予依法論科。爰審酌被
    告將大貨車停放在慢車道，致被害人閃避不及而騎乘機車撞
    擊該車車尾，其疏失之駕駛行為，係本件交通事故發生之肇
    事次因，最後並造成被害人傷重死亡之嚴重結果，使被害人
    家屬與之天人永隔，所生損害甚大，且雖與被害人家屬就民
    事損害賠償事宜達成和解，有台南縣大內鄉調解委員會98年
    度民調字第12號調解書1份附卷可稽（見臺灣臺南地方法院
    檢察署98年度相字第813號卷宗第61頁），惟迄今僅由保險
    公司代為給付強制汽車責任險新台幣（下同）150萬元，對
    98年8月13日、98年10月1日應各給付16萬元、50萬元部分，
    均分文未給付，業據被告及告訴人陳稱在卷（見原審98年12
    月22日準備程序筆錄），犯後態度不佳，然被告犯罪後業已
    坦承犯行，又被害人駕駛普通重型機車，未注意車前狀況，
    為本件交通事故發生之肇事主因等一切情狀，依刑法第276
    條第2項、第62條前段、第41條第1項前段，刑法施行法第1
    條之人等規定，量處被告甲○○有期徒刑6月，並諭知易科
    罰金之折算標準。核原判決認事用法均無不當，並已審酌被
    告過失情節及因其過失致被害人死亡之結果，並敘明被告雖
    已與被害人家屬成立調解，惟未依調解內容履行之犯後態度
    等各節，量刑亦屬妥適，並未失衡。檢察官上訴意旨認被告
    未依調解內容履行，給付被害人家屬賠償金，犯後態度不佳
    ，原審僅量處有期徒刑6月，得易科罰金，顯然過輕。上訴
    人即被告上訴意旨則以其盡其注意義務停車，否認本件有何
    過失，另以其家庭經濟狀況不佳，房屋復遭銀行假扣押，無
    法辦理貸款以賠償被害人家屬，並無犯後態度不佳情形云云
    。均執前詞，指摘原判決不當，均無理由，應均予駁回。
四、又被告甲○○於99年4月14日審判期日到庭，經面告以99年6
    月30日上午9時30分於本院第8法庭續行審判及如不到場得命
    拘提，並記明筆錄等情，有本院99年4月14日審判筆錄在卷
    可稽（本院卷第32頁反面），依刑事訴訟法第72條規定，與
    已送達傳票有同一之效力。詎被告甲○○於99年6月30日並
    未到庭，僅囑託鄰居劉明珠提出永達醫療社團法人永達醫院
    診斷證明書一紙（本院卷第42頁）。據該診斷證明書記載，
    被告因罹「右踝部韌帶筋膜炎」，於99年6月29日前往接受
    門診治療。被告既僅因韌帶筋膜發炎接受門診治療，並未住
    院，縱被告因而影響其行動能力，仍非完全不能到庭接受審
    判，顯係無正當之理由而不到庭。爰依刑事訴訟法第371條
    規定，不待其陳述，逕行判決。
據上論結，應依刑事訴訟法第368條、第371條，判決如主文。
本案經檢察官劉欽銘到庭執行職務。
中    華    民    國    99    年     7    月    14    日
                  刑事第六庭    審判長法  官  董武全
                                      法  官  賴純慧
                                      法  官  林英志
以上正本證明與原本無異。
如不服本判決應於收受送達後10日內向本院提出上訴書狀，其未
敘述上訴理由者，並得於提起上訴後10日內向本院補提理由書（
均須按他造當事人之人數附繕本）「切勿逕送上級法院」。
                                      書記官  魏安里
中    華    民    國    99    年    7     月    14    日
附錄本案論罪科刑法條全文：
中華民國刑法第276條
因過失致人於死者，處2年以下有期徒刑、拘役或2千元以下罰金
。
從事業務之人，因業務上之過失犯前項之罪者，處5年以下有期
徒刑或拘役，得併科3千元以下罰金。

司法院資訊處製作；財團法人民間司法改革基金會備份。
